【裁判字號】    99,簡,107
【裁判日期】    990126
【裁判案由】    詐欺
【裁判全文】
臺灣屏東地方法院刑事判決               99年度簡字第107號
公  訴  人  臺灣屏東地方法院檢察署檢察官
被      告  乙○○
上列被告因詐欺案件，經檢察官提起公訴（97年度偵字第5214號
），嗣被告自白犯罪，依其他現存之證據已足認定犯罪事實，本
院合議庭裁定由受命法官獨任逕以簡易判決處刑如下：
    主  文
乙○○幫助犯詐欺取財罪，累犯，處有期徒刑陸月，如易科罰金
，以新臺幣壹仟元折算壹日。又幫助犯詐欺取財罪，累犯，處有
期徒刑陸月，如易科罰金，以新臺幣壹仟元折算壹日。應執行有
期徒刑拾月，如易科罰金，以新臺幣壹仟元折算壹日。
    事實及理由
一、乙○○前於民國94年間先後因違反毒品危害防制條例案件，
    經法院判處有期徒刑1 年、8 月確定，經接續執行，而於96
    年6 月29日縮刑期滿執行完畢。詎仍不知悔改，可預見將自
    己金融帳戶提供他人使用，可能幫助他人遂行詐欺取財之犯
    罪目的，竟仍分別以縱有人以其金融帳戶實施詐欺取財犯行
    ，亦不違背其本意之幫助犯意，於96年12月25日至同年月31
    日間某日，在屏東縣東港鎮某處，將其以自己名義於合作金
    庫商業銀行林園分行申辦之帳號：0000000000000 號帳戶之
    存簿、印章、提款卡及密碼，以新臺幣（下同）4000元為代
    價，交付劉志明、莊智勝（均另行審結）與不詳姓名、年籍
    、人數之其他成年人數人所組成之詐欺集團，嗣乙○○又基
    於幫助前開詐欺集團取得帳戶遂行其詐欺取財犯行之犯意，
    將上開訊息告知王金吉（另行審結），致王金吉亦基於幫助
    他人遂行詐欺取財之犯罪目的之犯意，藉由乙○○之介紹，
    於97年1 月21日在屏東縣東港鎮某處以4000元之代價，將王
    金吉於陽信商業銀行東港分行帳號：000000000000號帳戶之
    存簿、印章、提款卡及密碼交付劉志明、莊智勝，而前開詐
    欺集團於取得後，則於如附表所示之時間、地點以如附表所
    示之方式，向附表所示之被害人詐取如附表所示之金錢，致
    各該被害人陷於錯誤，而於如附表所示之時間、地點，將如
    附表所示之金錢匯入如附表所示之帳戶內，嗣為警據報循線
    查獲，始悉上情。案經屏東縣政府警察局報請臺灣屏東地方
    法院檢察署檢察官偵查起訴，由本院改行簡易程序逕以簡易
    判決處刑。
二、上揭犯罪事實，業據被告於本院審理中坦承不諱，核與本案
    其他共同被告劉志明、莊智勝、王世華、黃友才、林正道（
    上5 人均已另行審結）、王金吉（已於98年4 月8 日死亡，
    業經本院判決不受理在案），以及案外人黃仙花、王友生（
    上2 人經本院分別以97年度簡字第1213號、97年度簡字第
    1815號判決幫助詐欺有罪確定）於警、偵訊之供述大致相符
    ，並與被害人戊○○、丙○○、丁○○、甲○○○於警詢中
    之證述並無不合。復有被告乙○○於合作金庫商業銀行林園
    分行之開戶基本資料、帳戶交易資料、被害人戊○○之匯款
    單據、被害人丙○○之雲林郵局開戶基本資料、報案資料，
    同案被告王金吉於陽信商業銀行東港分行之開戶基本資料、
    帳戶交易資料、被害人丁○○、甲○○○之匯款單據、報案
    資料，屏東縣政府警察局刑事警察大隊偵查佐鍾志善製作之
    偵查報告等，在卷可佐。是足徵被告上開任意性自白與事實
    相符，堪採為證據。
三、被告乙○○提供本案其以自己名義申辦之合作金庫商業銀行
    東港分行帳戶，及於提供自己上揭帳戶後，復介紹同案被告
    王金吉出賣渠申辦之陽信商業銀行帳戶，其雖得以知悉所出
    賣之帳戶可能供為匯提詐騙等不法所得使用，然被告和上開
    詐騙集團成員間並無直接詐欺取財之犯意聯絡，或參與詐欺
    取財等構成要件行為之分擔，其提供本案帳戶供為贓款匯存
    提領所用，以及介紹他人販賣帳戶等行為，自均屬詐欺取財
    構成要件以外之助力。故核被告所為，均係犯刑法第30條第
    1 項前段、第339 條第1 項之幫助詐欺取財罪。被告各以1
    幫助行為，幫助正犯為數個詐欺犯行，各為想像競合犯，各
    從一重處斷。又被告有如前所述曾受有期徒刑之宣告及執行
    完畢乙情，有臺灣高等法院被告前案紀錄表及臺灣屏東地方
    法院檢察署刑案資料查註紀錄表各1 份在卷可按，渠於5 年
    以內再故意犯本件有期徒刑以上之罪，依刑法第47條第1 項
    規定，應論以累犯，並加重其刑。又被告係幫助犯，爰依刑
    法第30條第2 項減輕刑度。末按幫助犯為從犯，乃從屬於正
    犯而成立，刑法上既無「共同幫助」之情，當亦無「幫助共
    同」可言，是被告幫助之對象，雖係有犯意聯絡與行為分擔
    而實施詐欺犯行之上開詐騙集團各成員，惟仍無庸諭知為「
    幫助共同」，特此敘明（司法院70年10月28日(70)廳刑一字
    第1104號之刑事法律問題研究意見亦同此認定）。
四、爰審酌近來詐騙犯罪猖獗，不法份子屢利用人頭帳戶浮濫之
    漏洞，再指示集團成員將被害人失慮所匯金額，自控制之人
    頭帳戶提領一空，不僅造成檢警追緝之困難，更導致被害人
    求償無門，對公權力信心喪失殆盡，司法正義無法及時伸張
    ，甚至造成社會已無人際互信，嚴重阻礙正當工商發展及政
    府政務推動，是被告施助予上開詐騙集團，率然提供本案帳
    戶，以及介紹他人販賣帳戶，以資渠等作為犯罪工具，影響
    層面顯然不低；惟念其於本院審理中坦然面對司法、供承罪
    行不諱，犯後態度尚可等一切情狀，量處如主文所示之刑，
    及定其應執行之刑，及依釋字第662 號解釋意旨，併諭知易
    科罰金之折算標準，以資懲儆。
五、依刑事訴訟法第449 條第2 項，刑法第30條第1 項前段、第
    2 項、第339 條第1 項、第41條第1 項、第47條第1 項、第
    51條第5 款，刑法施行法第1 條之1 第1 項、第2 項前段，
    釋字第662號解釋，逕以簡易判決處刑如主文。
六、如不服本判決，應於判決送達後10日內向本院提出上訴書狀
    敘明理由並附繕本，上訴於本院合議庭。
中    華    民    國    99    年    1     月    26    日
                  刑事第四庭    法  官  李謀榮
以上正本證明與原本無異。
如不服本判決應於收受判決後10日內向本院提出上訴書狀，並
應敘述具體理由；其未敘述上訴理由者，應於上訴期間屆滿後
20日內向本院補提理由書（均須按他造當事人之人數附繕本）
「切勿逕送上級法院」。
中    華    民    國    99    年    1     月    26    日
                                書記官  蔡進吉
附錄本判決論罪科刑法條：
刑法第30條
幫助他人實行犯罪行為者，為幫助犯。雖他人不知幫助之情者，
亦同。
幫助犯之處罰，得按正犯之刑減輕之。
刑法第339條
意圖為自己或第三人不法之所有，以詐術使人將本人或第三人之
物交付者，處5 年以下有期徒刑、拘役或科或併科1 千元以下罰
金。
以前項方法得財產上不法之利益或使第三人得之者，亦同。
前2 項之未遂犯罰之。
附表：
┌─┬─────┬─────┬─────┬─────┬─────┬────┬────┐
│編│詐騙時間  │詐騙方式  │被害人    │匯款時間  │匯款地點  │匯款金額│匯入帳戶│
│號│          │          │          │          │          │        │        │
├─┼─────┼─────┼─────┼─────┼─────┼────┼────┤
│1 │96年12月31│向其佯稱涉│戊○○    │同日中午12│合作金庫商│8萬元   │同案被告│
│  │日某時    │及人頭帳戶│          │時9分許   │業銀行南高│        │乙○○之│
│  │          │洗錢，需將│          │          │雄分行    │        │合作金庫│
│  │          │金錢匯入指│          │          │          │        │商業銀行│
│  │          │定帳戶內  │          │          │          │        │林園分行│
├─┼─────┼─────┼─────┼─────┼─────┼────┤帳戶    │
│2 │96年12月31│佯稱誤將網│丙○○    │同日某時  │雲林縣某郵│29983元 │        │
│  │日某時    │路購物設定│          │          │局        │        │        │
│  │          │為每月扣款│          │          │          │        │        │
│  │          │，需至郵局│          │          │          │        │        │
│  │          │提款機取消│          │          │          │        │        │
│  │          │該設定    │          │          │          │        │        │
├─┼─────┼─────┼─────┼─────┼─────┼────┼────┤
│3 │97年3月9日│佯稱誤將網│丁○○    │同日下午6 │高雄市某郵│30006元 │同案被告│
│  │下午5時54 │路購物設定│          │時26分許  │局提款機  │        │王金吉之│
│  │分許      │為分期交易│          │          │          │        │陽信商業│
│  │          │，需至提款│          │          │          │        │銀行東港│
│  │          │機取消該設│          │          │          │        │分行帳戶│
│  │          │定        │          │          │          │        │        │
├─┼─────┼─────┼─────┼─────┼─────┼────┤        │
│4 │97年3月9日│佯稱其之前│甲○○○  │同日下午某│臺南市富農│6123元  │        │
│  │下午4時30 │於東森購物│          │時許      │街虎尾寮郵│        │        │
│  │分許      │網站之匯款│          │          │局        │        │        │
│  │          │方式有誤，│          │          │          │        │        │
│  │          │需至提款機│          │          │          │        │        │
│  │          │操作更正繳│          │          │          │        │        │
│  │          │款方式    │          │          │          │        │        │
└─┴─────┴─────┴─────┴─────┴─────┴────┴────┘

司法院資訊處製作；財團法人民間司法改革基金會備份。
